---
title: "Cronograma das aulas do curso"
output:
  html_document:
    toc: false
---

```{r setup, include=FALSE, cache=FALSE}
source("setup_knitr.R")
```

```{r, eval=FALSE, include=FALSE}
## Gera a lista com as datas de todas as aulas. O resultado do último
## comando pode ser copiado direto para o documento
datas1 <- seq.Date(as.Date("2022-02-01"), as.Date("2022-05-03"), by = "week")
datas1 <- format.Date(datas1, format = "%d/%m")
datas2 <- seq.Date(as.Date("2022-02-03"), as.Date("2022-05-05"), by = "week")
datas2 <- format.Date(datas2, format = "%d/%m")
cat(paste0("- **", datas1, " (Ter)", "**:\n", "- **", datas2, " (Qui)", "**:\n"))
```


- **23/02 (Seg)**: Apresentação da disciplina. Teorema de Bayes e releitura como um problema de inferência e de classificação. Exemplos: (i) bolas na urna e (ii) questão de prova. Tabela de cálculos para obtenção de posteriori para o caso de parâmetro discreto.
  - *Atividade 1: Revisar, anterar e expandir exemplos vistos em aula. Escrever um código para generalizar os cálculos dos exemplos.*
  - *Atividade 2: Visitar a [página de exemplos de teorema de Bayes](http://www.leg.ufpr.br/~paulojus/bayes2/exercicios/exBayes.html) relacionada com o conteúdo da primeira aula.*
  - *Atividade 3: Fazer exercícios 2 e 6 da [lista de questões da disciplina introdutória](http://www.leg.ufpr.br/~paulojus/bayes2/exercicios/questoes.pdf).*
- **25/02 (Qua)**: Sem aula expositiva: atividades da semana de recepção de calouros do Curso de Estatística e Ciência de Dados.
  - *Atividade 1: Escolher uma distribuição de probabilidades de um parâmetro (se tiver mais que um fixe demais em algum valor). Fazer os passos da análise bayesiana básica: obter verossimilhança, definir priori, obter posteriori e preditivas (a priori e posteriori).*
- **02/03 (Seg)**: Discussão dos desenvolvimentos da *Atividade 1* da aula de 25/02.
- **04/03 (Qua)**: Taxas Bayesianas empíricas.
  - *Atividade 1: Estudar exemplo 8.2 do texto do curso.*
  - *Atividade 2: Rodar, interpretar e discutir resultados dos comandos no script [EBest.R](scripts/EBest.R).*
- **09/03 (Seg)**: Mais discussões sobre taxas bayesianas empíricas.
- **11/03 (Qua)**: Computação Bayesiana por simulação. Aproximações da posteriori: discretização e aproximação normal.
  - Pré aula: [arquivo1](scripts/03a-propDiscreta.R), [arquivo2](scripts/03b-posteriorAprox.R).
  - *Atividade 1: Implementar a simulação bayesiana "direta" discutida em aula para os modelos vistos (prioris beta e triangular). Fazer para modelo de duas proporções.*
  - *Atividade 2: Implementar a discretização para ao menos três modelos de verossimilhança.*
- **16/03 (Seg)**: Aproximação da posteriori por simulação (MCMC e outros). Introdução a modelos hierárquicos.
  - Pré aula: [arquivo3](scripts/03c-propMCMCPacks.R)
- **18/03 (Qua)**: Modelos hierárquicos (cont.). Simulação e exemplo de implementação em Jags e Stan.
  - Exemplo simulado em aula: [Beta-binomial](pages/beta-bin-hier-aula.html)
  - **Atividade 1:** analisar [dados dos acertos de lance livres](dados/FTrockets.csv)
- **23/03 (Seg)**: Aula cancelada devido a interrupção de energia.
- **25/03 (Qua)**: Inferência no modelo nornal e introdução a regressão
  bayesiana.
  - Comparação das abordagens de inferência para [modelos de regressão](pages/regressao_linear_unificado_aula.html)
  - **Atividades:** Ver no final da página acima. Usar os [dados de altura e
    peso](dados/dados_turma_bayes2.csv) da turma para desenvolver o modelo e
    pensar em diferentes prioris.


<!--
- **07/08 (Qui)**: Discussão do questionário. Revisões conceituais - Teorema de Bayes.
  - *Atividade 1: fazer cálculos ("na mão" e no R) dos problemas mostrados nos slides. Escrever uma função para calcular o vpp e vpn. Reproduzir cálculos e gráficos mostrados nos slides com sua função.*
  - *Atividade 2: criar uma base de dados que reproduza o exemplo do teste de diagnóstico. A base deve ter 10.000 dados e o resultado de três exames com as mesmas características.*

-->
