---
title: "Definição de prioris e resumo da posteriori"
author: "Fernando de Pol Mayer (LEG/DEST/UFPR)"
date: 2019-09-05 .footnotesize[(última atualização `r Sys.Date()`)]
output:
  xaringan::moon_reader:
    css: ["default", "config/sydney.css", "config/sydney-fonts.css"]
    self_contained: TRUE
    includes:
      in_header: "config/mathjax-equation-numbers.html"
    nature:
      ratio: "16:9"
      highlightStyle: github
      highlightLines: TRUE
      countIncrementalSlides: FALSE
---

```{r, cache=FALSE, include=FALSE}
source("config/setup_knitr.R")
opts_chunk$set(fig.path = "figures/mcib/")
library(RefManageR)
BibOptions(check.entries = FALSE,
           bib.style = "authoryear",
           cite.style = "authoryear",
           style = "markdown",
           hyperlink = FALSE,
           dashed = FALSE)
bib <- ReadBib("config/refs.bib", check = FALSE)
xaringanExtra::use_xaringan_extra("tachyons")
## knitr::opts_chunk$set(out.width = "80%")
```

# Análise bayesiana de dados

A análise de dados sob a perspectiva Bayesiana resume-se à 3 etapas:
1. Definir a distribuição *à priori*
  - Informativa
  - Não informativa
2. Definir a função de verossimilhança
3. Encontrar a distribuição posterior
  - Famílias conjugadas
  - Simulação estocástica

<br>

> Todo processo de inferência será baseado na distribuição posterior

---
# Distribuições posteriores

.pull-left[
## Famílias conjugadas

- As **famílias conjugadas** podem ser utilizadas quando o
produto $\pi(\theta) \cdot f(\mathbf{x}|\theta)$ possui **forma fechada**,
ou seja, resulta em uma distribuição conhecida

- Portanto, a posterior é obtida diretamente pelo teorema de Bayes
  - $\uparrow$ Resultado simples e conveniente
  - $\downarrow$ Restringe a escolha das distribuições *priori* e de
verossimilhança
]
.pull-right[
## Definição: família conjugada

Seja $\mathcal{F}$ uma família de distribuições para a
verossimilhança $f(\mathbf{x}|\theta)$, e $\mathcal{P}$ uma família de
distribuição para a *priori* $\pi(\theta)$. Dizemos que
$\mathcal{F}$ e $\mathcal{P}$ são **famílias conjugadas** de
distribuições se a distribuição posterior $\pi(\theta|\mathbf{x})$ também for
um membro de $\mathcal{P}$.
]

---
# Distribuições posteriores

## Famílias conjugadas

### Exemplo: Beta-binomial com $\pi(\theta) \sim Beta(\alpha, \beta)$ e $f(\mathbf{x}|\theta) \sim Bin(n, \theta)$

$$
\begin{align*}
\pi(\theta|\mathbf{x}) &\propto {\pi(\theta)} \cdot {f(\mathbf{x}|\theta)} \\
&\propto
{\frac{\Gamma{(\alpha+\beta)}}{\Gamma{(\alpha)}\Gamma{(\beta)}}
\theta^{\alpha-1} (1-\theta)^{\beta-1}} \cdot
{\binom{n}{x} \theta^x (1-\theta)^{n-x}}\\
&\propto \theta^{\alpha+x-1} (1-\theta)^{\beta+n-x-1}
\end{align*}
$$

Portanto,
$\pi(\theta|\mathbf{x}) \sim Beta(\alpha^* = \alpha+x, \beta^* = \beta + n - x)$

---
# Distribuições posteriores

### Simulação estocástica

- A **simulação estocástica** é necessária quando o produto
$\pi(\theta) \cdot f(\mathbf{x}|\theta)$ não possui forma fechada, e resulta
em uma distribuição desconhecida

- Portanto é necessário realizar um processo de simulação para se
construir a posterior
  - $\uparrow$ Aplicação não se restringe apenas às famílias
conjugadas
  - $\downarrow$ O processo de simulação pode ser muito "caro"
computacionalmente

- Alguns métodos de simulação:
  - Monte Carlo via Cadeias de Markov (MCMC)
     - BUGS (Bayesian interface Using Gibbs Sampler)
     - JAGS (Just Another Gibbs Sampler)
  - Re-amostragem por importância (SIR - *Sampling Importance Resampling*)
  - Monte Carlo Hamiltoniano (HMC) - Stan

- Outros: *Integrated Nested Laplace Approximation* - INLA

---
# Distribuições posteriores

Independente de como a posterior foi obtida:

- É um compromisso entre a *priori* (que carrega o **conhecimento
prévio**), e a verossimilhança (que expressa o **conhecimento atual**
adquirido com o experimento realizado)

- Representa todo o conhecimento existente sobre o problema, portanto a
inferência Bayesiana é baseada nesta distribuição

> "A posterior de hoje é a *priori* de amanhã"

---
# Inferência

.pull-left[
## Abordagem clássica

- $\theta$ é uma quantidade **desconhecida**, mas **fixa**

- Uma amostra aleatória $\mathbf{x} = (x_1, x_2, \ldots, x_n)$ é obtida a
partir de uma população indexada por $\theta$

- Com base nos valores observados na amostra, o conhecimento
sobre $\theta$ é obtido
]
.pull-right[
## Abordagem Bayesiana

- $\theta$ é uma quantidade **desconhecida**, e **aleatória**

- A variabilidade em $\theta$ é expressa pela *priori* $\pi(\theta)$

- Uma amostra aleatória $\mathbf{x} = (x_1, x_2, ..., x_n)$ é obtida a
partir de uma população indexada por $\theta$

- A distribuição **a priori** é **atualizada** com
essa informação da amostra, representada pela verossimilhança
$f(\mathbf{x}|\theta)$
]

---
# Estimação por intervalo

## Abordagem clássica

- Dizemos que o intervalo aleatório $(T_1, T_2)$,
$T_1(\mathbf{X}) \leq T_2(\mathbf{X})$,
é um **intervalo de confiança** para $\theta$, com
coeficiente de confiança $\gamma = 1-\alpha\,, (0 < \alpha < 1)$,
se
$$
P[T_1 < \theta < T_2] = \gamma
$$

- Notação:
$$
\text{IC}(\theta,\gamma\%) = (T_1, T_2)
$$

- O intervalo **contém** $\theta$ com probabilidade $\gamma$

- Uma vez que o parâmetro é fixo, o intervalo é aleatório

- $\theta \in (T_1, T_2)$ com probabilidade 0 ou 1

---
# Estimação por intervalo

## Abordagem clássica

Visualização de 100 intervalos de confiança

```{r warning=FALSE, out.width='50%', echo=-1}
set.seed(12345)
TeachingDemos::ci.examp(reps = 100)
```

---
# Estimação por intervalo

## Abordagem Bayesiana

- Chamamos de **intervalo de credibilidade** de
$\gamma = 1-\alpha$, $(0 < \alpha < 1)$, o intervalo delimitado pelos
percentis $[\alpha/2]$ e $[1 - (\alpha/2)]$
$$
\begin{align*}
(\theta_{[\alpha/2]}, \theta_{[1-(\alpha/2)]})
\end{align*}
$$
da distribuição posterior $\pi(\theta|\mathbf{x})$ para $\theta$.

- De maneira mais geral, dizemos que $(T_1,T_2)$,
$T_1 = \theta_{[\alpha/2]}$ e $T_2 = \theta_{[1-(\alpha/2)]}$, é um
intervalo de credibilidade para $\theta$ com coeficiente de
confiança $\gamma$ se
$$
\int_{T_1}^{T_2} \pi(\theta|\mathbf{x}) d\theta = \gamma
$$

- Notação:
$$
\begin{align*}
\text{ICr}(\theta,\gamma\%) = (\theta_{[\alpha/2]},
\theta_{[1-(\alpha/2)]})
\end{align*}
$$

- Um **intervalo de credibilidade** é então o intervalo de
valores mais prováveis de $\theta$, que soma probabilidade
$\gamma$

- $\theta \in (\theta_{[\alpha/2]},\theta_{[1-(\alpha/2)]})$ com
probabilidade $\gamma$

---
# Estimação por intervalo

## Interpretação

<br>

.pull-left[
### Abordagem clássica

Temos $\gamma\%$ de confiança de que o intervalo contém $\theta$.
]
.pull-right[
### Abordagem Bayesiana

Temos $\gamma\%$ de confiança de que $\theta$ pertence a esse intervalo.
]

---
# Estimação por intervalo

## Exemplo (Kinas e Andrade, 2010)

**Interesse**: média de baleias avistadas em 10 milhas
náuticas (MN)
  - Em 150 MN navegadas foram realizadas 10 avistagens
  - Obter a distribuição posterior $\pi(\theta|\mathbf{x})$ para o
  número médio de baleias avistadas

Caracterização do problema:

$$
\begin{align*}
x &\equiv \text{número de avistagens} = 10 \\
n &\equiv \text{número de unidades amostradas} = 150/10 = 15 \\
\theta &\equiv \text{número médio de avistagens/10 MN}
\end{align*}
$$

```{r }
## Número de avistagens
x <- 10
## Unidades amostradas
n <- 15
## Possiveis valores para theta (numero médio de avistagens)
theta <- seq(0, 2, length = 200)
```

---
# Estimação por intervalo

## Exemplo (Kinas e Andrade, 2010)

Suposições do problema:

$$
\begin{align*}
f(\mathbf{x}|\theta) &\sim Poisson(n\theta) \\
\pi(\theta) &\sim Gama(\alpha,\beta) \\
\pi(\theta|\mathbf{x}) &\sim \, ?
\end{align*}
$$

Posterior conjugada para $\pi(\theta) \sim Gama(\alpha,\beta)$ e
$f(\mathbf{x}|\theta) \sim Poisson(n\theta)$:

$$
\begin{align*}
\pi(\theta|\mathbf{x}) &\propto {\pi(\theta)} \cdot {f(\mathbf{x}|\theta)} \\
&\propto {\frac{\beta^{\alpha}}{\Gamma(\alpha)}
\theta^{\alpha-1} \text{e}^{-\beta \theta}} \cdot
{\frac{n^x}{x!} \theta^x \text{e}^{-n\theta}} \\
&\propto \theta^{\alpha+x-1} \text{e}^{-\theta(\beta+n)}
\end{align*}
$$

Portanto
$$
\begin{align*}
\pi(\theta|\mathbf{x}) \sim Gama(\alpha^* = \alpha+x, \beta^* = \beta+n)
\end{align*}
$$

---
# Estimação por intervalo

Considerando que não existe nenhuma informação prévia sobre $\theta$,
vamos assumir que $\pi(\theta)$ é uma *priori* não informativa, por
exemplo $\theta \sim Gama(\alpha = 1, \beta = 0.1)$
```{r }
alfa <- 1
beta <- 0.1
## Calcula a densidade da priori
priori.ni <- dgamma(theta, alfa, beta)
```
Assim, os parâmetros da posterior
$\pi(\theta|\mathbf{x}) \sim Gama(\alpha^* = \alpha+x, \beta^*=\beta+n)$
```{r }
(alfa.star <- alfa + x)
(beta.star <- beta + n)
```

---
# Estimação por intervalo

Cálculo da densidade da posterior com os novos parâmetros

```{r, out.width="45%"}
post.ni <- dgamma(theta, alfa.star, beta.star)
plot(theta, post.ni, type = "l", xlab = expression(theta),
     ylab = "Densidade de probabilidade")
lines(theta, priori.ni, lty = 2)
lines(theta, dgamma(theta, 1 + x, n), col = 2, lty = 2)
legend("topright",  lty = c(1, 2, 2), col = c(1, 1, 2),
       legend = c("Posterior", "Priori", "Verossimilhança"))
```

---
# Estimação por intervalo

A partir da posterior $Gama(\alpha^*, \beta^*)$ , podemos encontrar um
**intervalo de credibilidade** de
$\gamma = 1-\alpha = 1 - 0.05 = 0.95 = 95\%$, onde os intervalos serão
delimitados pelos percentis
$$
\begin{align*}
(\theta_{[0.025]}, \theta_{[0.975]})
\end{align*}
$$
da posterior $\pi(\theta|\mathbf{x})$

```{r }
qgamma(c(0.025, 0.975), alfa.star, beta.star)
```

---
# Estimação por intervalo

```{r, out.width="50%"}
## Gráfico da posterior com intervalo de credibilidade
plot(theta, post.ni, type = "l", xlab = expression(theta),
     ylab = expression(pi(paste(theta, "|", bold(x)))))
abline(v = qgamma(c(0.025, 0.975), alfa.star, beta.star),
       lty = 2, col = 2)
```

---
# Estimação por intervalo

Considere que artigos científicos indicam que na região de estudo
deve-se esperar uma média de 0.45 avistagens/10 MN. Podemos utilizar
essa informação como uma *priori* **informativa**.

- Igualando essa informação à esperança da Gama:
$$
E(X) = \frac{\alpha}{\beta} = 0.45 \quad \Rightarrow \quad \beta =
\frac{\alpha}{0.45}
$$

- Como a *priori* deve ser informativa, podemos assumir um
valor relativamente alto para $\alpha$, p.ex. $\alpha=4.5$
$$
\beta = \frac{\alpha}{0.45} = \frac{4.5}{0.45} = 10
$$

- Portanto ficamos com uma *priori* informativa
$\pi(\theta) \sim Gama(\alpha = 4.5, \beta = 10)$
```{r }
alfa.i <- 4.5
beta.i <- 10
## Calcula a densidade da priori
priori.i <- dgamma(theta, alfa.i, beta.i)
```

---
# Estimação por intervalo

.pull-left.code80[
A posterior
$\pi(\theta|\mathbf{x}) \sim Gama(\alpha^* =\alpha+x,\beta^*=\beta+n)$
```{r}
alfa.star.i <- alfa.i + x
beta.star.i <- beta.i + n
## Cálculo da densidade da posterior com a priori informativa
post.i <- dgamma(theta, alfa.star.i, beta.star.i)

```
]
.pull-right.code80[
```{r}
## Visualização
plot(theta, post.i, type = "l", xlab = expression(theta),
     ylab = "Densidade de probabilidade")
lines(theta, priori.i, lty = 2)
lines(theta, dgamma(theta, 1 + x, n), col = 2, lty = 2)
legend("topright",  lty = c(1, 2, 2), col = c(1, 1, 2),
       legend = c("Posterior", "Priori", "Verossimilhança"))
```
]


---
# Estimação por intervalo

.pull-left.code80[
Podemos encontrar o **intervalo de credibilidade**
```{r}
qgamma(c(0.025, 0.975), alfa.star.i, beta.star.i)
```
]
.pull-right.code80[
```{r}
## Gráfico da posterior com intervalo de credibilidade
plot(theta, post.i, type = "l", xlab = expression(theta),
     ylab = expression(pi(paste(theta, "|", bold(x)))))
abline(v = qgamma(c(0.025, 0.975), alfa.star.i, beta.star.i),
       lty = 2, col = 2)
```
]


---
# Estimação por intervalo

Um resumo simples das duas posteriores obtidas

.pull-left.code80[
```{r}
## Inferência com a priori não informativa
qgamma(c(.025, .5, .975), alfa.star, beta.star)
## Inferência com a priori informativa
qgamma(c(.025, .5, .975), alfa.star.i, beta.star.i)
```
]
.pull-right.code80[
```{r}
plot(theta, post.i, type = "l", xlab = expression(theta),
     ylab = expression(pi(paste(theta, "|", bold(x)))))
lines(theta, post.ni, lty = 2)
legend("topright",
       legend = c("Posterior (informativa)",
                  "Posterior (não informativa)"), lty = c(1,2))
```
]

```{r, include=FALSE, eval=FALSE}
## Para gerar o PDF
xaringanBuilder::build_pdf("prioris-conjugadas.Rmd")
```
